臺灣高等法院臺中分院刑事判決　　　　93年度上訴字第1882號
上訴人即
被　　告　乙○○
　　　　　　　　　二號
上訴人即
被　　告　丙○○男　31歲民.
選任辯護人　趙惠如律師
上列上訴人因偽造有價證券等案件，不服臺灣彰化地方法院93年
度訴字第626號中華民國93年8月19日第一審判決（起訴案號：臺
灣彰化地方法院檢察署93年度偵（影卷）字第92號），提起上訴
，本院判決如下：
    主　  文
原判決關於丙○○、乙○○部分撤銷。
丙○○共同連續意圖供行使之用，而偽造有價證券，處有期徒刑
參年參月。扣案如附表所示之偽造本票拾肆張均沒收。
乙○○幫助意圖為自己不法之所有，以詐術使人將本人之物交付
，累犯，處有期徒刑肆月，如易科罰金，以參佰元折算壹日。
    事　  實
一、乙○○前曾於民國 (下同 )八十九年間因詐欺案件，經台灣
    彰化地方法院以八十九年度易字第一八一七號判決判處有期
    徒刑六月確定，甫於九十年五月四日執行完畢。緣丙○○、
    丁○○與辛○○於九十一年十月間，為牟小額借貸利息之利
    得，遂約定由辛○○提供資金，丙○○及丁○○則負責先行
    申辦行動電話及刊登借款廣告，待借款人以電話聯絡表明欲
    借款時，二人即先向渠等收取國民身分證，並要求渠等簽下
    本票後，持收得之國民身分證及本票交付予辛○○以供擔保
    ，向辛○○取得借款人所欲借得之款項 (新台幣一萬元，每
    十日一千元至一千五百元不等之利息先扣，重利部分未據起
    訴 )，之後即至約定地點交付予借款人，嗣後並負責向未按
    期償還之借款人收取利息等事項，而共同經營小額借款生意
    。詎同年十一月間，三人因金錢問題發生嫌隙，致丙○○及
    丁○○心生不滿，二人竟共同基於意圖為自己不法所有及意
    圖供行使之用而偽造有價證券之概括犯意聯絡，先於同年十
    一月間某日，由丁○○至臺中市後火車站附近，以新臺幣（
    下同）二千元之價格，向該處之不詳姓名、年籍之無業遊民
    購得己○○之國民身分證；而乙○○明知丙○○及丁○○欲
    以購得之國民身分證向辛○○詐取財物，竟為貪圖丙○○、
    丁○○所承諾給與之報酬，而基於幫助丙○○、丁○○詐欺
    取財之故意，於同年十一月間某日在彰化縣地區，向不詳姓
    名、年籍之無業遊民購得尤玲娟、庚○○及戊○○之國民身
    分證後，交付丙○○、丁○○，而丙○○、丁○○即以每張
    國民身分證二千五百元至三千元之報酬給付予乙○○。嗣於
    同年十一月九日至十八日間，即由丙○○或丁○○在彰化縣
    不詳車號之車子上偽造如附表所示之本票 (其中編號七至十
    一葉德源部分由丙○○偽造，並由丙○○在編號四至十一部
    分之偽造本票上蓋用其指印，其餘部分由丁○○偽造 )，之
    後二人即先後數次持前揭購得之國民身分證及如附表所示之
    偽造本票，向辛○○佯稱：庚○○、尤玲娟、己○○及戊○○等人欲分別借款二萬五千元、三萬元、五萬元及二萬五千
    元，並將前揭國民身分證及如附表所示之偽造本票交付予辛○○供擔保，使辛○○因此陷於錯誤於扣除依上述計算之利
    息後陸續交付上開借款予丙○○、丁○○，所得款項則由丙○○、丁○○二人朋分花用，嗣經辛○○察覺有異，發現庚○○等人並無借款之情事，始知上情。
二、案經辛○○告訴臺灣彰化地方法院檢察署檢察官偵查起訴。
    理 　 由
一、右開犯罪事實業據被告乙○○於偵查中坦承不諱，被告丙○○於本院雖矢口否認犯罪，辯稱：因顧金傑沒有薪水給我們
    ，丁○○缺錢，邀我做的，我只有拿到一萬元，並未偽造本
    票云云，惟查被告丙○○於原審中坦承有與丁○○、辛○○
    作小額貸款，嗣後有偽造葉德源名義之本票，並與丁○○持
    偽造之尤玲娟等人之本票去向辛○○騙錢等情 (見原審卷第
    五十九頁、第九十九至一○二頁 )，次查共犯丁○○於原審
    坦承共犯本件罪行，業經原審判刑確定 (見原審判決 )，其
    於本院結證：一開始是我們三個人說好要下去作這個，利息
    扣在前面，告訴人先扣利息起來，每借一萬元十天算一次利
    息，不一定是壹仟五百元，有殺價也會收壹仟元或壹仟貳佰
    元，．．．當初我會拿身分證與本票向辛○○借錢是丙○○
    邀我去做的，丙○○沒有與我一起去拿身分證，但是是他教
    我的，拿尤玲娟等人之身分證及本票去借錢是我與他一起做
    的，一開始都是我簽本票，但是我說辛○○可能會懷疑都是
    同一人的筆跡，所以我要丙○○也簽，他也簽了，票號00
    000000到000000000號共五張 (即附表編號
    七至十一部分)以己○○為發票人名義這些是丙○○簽的，
    其他是我簽的，本票上之指印丙○○有蓋一部分，我也有蓋
    一部分，本票偽造地點是在車上，車子是停在彰化等語，復
    有告訴人所提出被告等購買之庚○○、尤玲娟、己○○、戊○○等遊民之國民身分證及如附表所示偽造之本票十四張扣
    案暨借款明細一張影本在卷可參，又經本院將偽造之十四張
    本票與被告丙○○及丁○○之指紋卡暨渠等所書之字跡送內
    政部警政署刑事警察局鑑定結果，認可資比對指紋二十八枚
    ，編號一至九 (即附表三張戊○○本票 )係同一手指紋，編
    號十至二十三 (即附表五張己○○本票 )係同一手指紋，編
    號二十四至二十六 (即附表尤玲娟三張本票 )係同一手指紋
    ，編號二十七至二十八 (即附表二張庚○○本票 )係同一手
    指紋，析鑑結果編號一至九及十至二十三依序均與所附丙○○指紋卡右姆指、左姆指指紋相符；．．．．．，其餘指紋
    因紋線欠清晰或特點不足，無法比對，至本票上筆跡有做作
    之虞，歉難認定，有內政部警政署刑事警察局九十四年三月
    十四日刑鑑字第○九四○○○二九九四號鑑定書在卷可參。
    綜上所述，本件事證明確，被告丙○○所辯顯係脫卸之詞，
    不足採信，其與被告乙○○之犯行均堪認定。
二、（一）按行使偽造有價證券，以取得票面價值之對價，固不
    另論詐欺罪，但如以偽造之有價證券供作擔保或作為新債清
    償而借款，則其借款之行為，為行使有價證券以外之另一行
    為，其有方法結果關係，應論以詐欺罪之牽連犯（最高法院
    二十五年上字第一八一四號判例及八十三年度臺上字第一七
    四四號、八十六年度臺上字第七一八號判決意旨參照）。本
    件被告丙○○、丁○○持如附表所示之偽造本票，交付予辛○○供擔保，向辛○○詐得借款人所欲借得之款項扣除利息
    後之金額，則該行為應係行使有價證券以外之另一行為，亦
    應予論科。核被告丙○○所為，係犯刑法第二百零一條第一
    項之偽造有價證券罪、第三百三十九條第一項之詐欺取財罪
    。被告丙○○就上開犯行，與丁○○有犯意之聯絡及行為之
    分擔，為共同正犯。被告丙○○偽造有價證券後持以行使，
    行使偽造有價證券之低度行為為偽造有價證券之高度行為所
    吸收，又其與丁○○於本票上偽造庚○○等人之署押係偽造
    有價證券之部分行為，同為偽造有價證券之行為所吸收，均
    不另論科。又被告丙○○先後多次偽造有價證券及詐欺取財
    ，所為時間緊接，犯構成要件相同之罪名，顯均係基於概括
    之犯意反覆為之，咸為連續犯，依刑法第五十六條之規定，
    各論以偽造有價證券及詐欺取財一罪，並均加重其刑，再被
    告丙○○所犯偽造有價證券、詐欺取財二罪間，有方法目的
    之牽連關係，依刑法第五十五條之規定從一重之偽造有價證
    券罪處斷。（二）次按行為人基於幫助他人犯罪之意思，為
    促成他人犯罪而為犯罪構成要件以外之行為者，為幫助犯。
    本案被告乙○○明知被告丙○○、丁○○欲以購得之國民身
    分證向辛○○詐取財物，竟仍基於幫助之犯意為渠等收購國
    民身分證，而對於渠等之詐欺取財犯行施以助力，其所為屬
    詐欺取財構成要件以外之行為，應以詐欺取財之幫助犯論之
    ，核被告乙○○所為，係犯刑法第三十條第一項前段、第三
    百三十九條第一項之幫助詐欺取財罪。查被告乙○○前於八
    十九年間因詐欺案件，經台灣彰化地方法院以八十九年度易
    字第一八一七號判決判處有期徒刑六月確定，甫於九十年五
    月四日執行完畢，有台灣高等法院被告前案紀錄表在卷可憑
    ，其於五年以內再犯本案有期徒刑以上之罪，為累犯，依刑
    法第四十七條規定，加重其刑。又被告乙○○幫助他人犯詐
    欺取財罪，為從犯，應依刑法第三十條第二項之規定減輕其
    刑，並先加後減之。再被告乙○○僅知悉被告丙○○及丁○○等取得國民身分證之目的，係為向辛○○詐取財物，並不
    知悉渠等偽造有價證券之行為，亦無幫助偽造有價證券之故
    意，已據被告丙○○及丁○○二人於原審供述甚詳，是以其
    不應論以幫助偽造有價證券罪；又起訴書第四頁第二行就被
    告丙○○、丁○○所涉前揭罪嫌部分，誤載「乙○○」三字
    ，已據公訴人於原審當庭更正，併予敘明。原審認被告丙○○及乙○○罪證明確，予以論罪科刑，固非無見，惟查原審
    未調查被告丙○○等於何處偽造附表之本票，並於事實欄載
    明，判處被告乙○○幫助詐欺財，科有期徒刑四月，未於理
    由內敘明易科罰金之折算標準，並於據上論斷欄記載刑法第
    四十一條第一項前段，均有未洽，被告丙○○、乙○○上訴
    否認犯罪，雖均無理由，然原審判決既有如上未當之處，應
    由本院將其此部分判決撤銷改判，爰審酌被告二人犯罪之動
    機、目的、手段，被告丙○○所偽造並行使之本票金額不多
    ，對被害人所生損害尚非巨大，及渠等犯後之態度等一切情
    狀，分別量處如主文第二、三項所示之之刑，被告乙○○部
    分並諭知易科罰金之折算標準。扣案如附表所示之偽造本票
    共十四張，應依刑法二百零五條規定宣告沒收 (其上偽造之
    署押亦併予沒收，爰不另為沒收之諭知 )。至被告丙○○另
    犯之重利罪與本案之偽造有價證券及詐欺取財罪間並無裁判
    上一罪之關係，本院無從併審，併予敘明。
三、被告乙○○經合法傳喚，無正當之理由不到庭，爰不待其陳
    述，逕行判決。
四、據上論結，應依刑事訴訟法第三百六十九條第一項前段、第
    三百六十四條、第三百七十一條、第二百九十九條第一項前
    段、刑法第二十八條、第五十六條、第二百零一條第一項、
    第三百三十九條第一項、第五十五條、第四十七條、第三十
    條第二項、第二百零五條、第四十一條第一項前段、罰金罰
    鍰提高標準條例第一條、第二條，判決如主文。
本案經檢察官甲○○到庭執行職務。
中　　華　　民　　國　　94　　年　10　　　月　  27　　日
              刑事第九庭  審判長法　官　康　應　龍
                                法　官　趙　春　碧
                                法　官　張　國　忠
被告乙○○部分不得上訴。
被告丙○○及檢察官得上訴。
如不服本判決應於收受送達後十日內向本院提出上訴書狀，其未
敘述上訴之理由者並得於提起上訴後十日內向本院補提理由書（
均須按他造當事人之人數附繕本）。
                                書記官　姚　錫　鈞
中　　華　　民　　國　　94　　年　　10　　月　　28　　日
 附表：
┌───┬────────┬────┬──────┐
│編  號│  票 據 號 碼   │ 發票人 │票 面 金 額 │
│      │                │        │（新 台 幣）│
├───┼────────┼────┼──────┤
│  一  │00000000│ 尤玲娟 │  壹萬元整  │
├───┼────────┼────┼──────┤
│  二  │00000000│ 尤玲娟 │  壹萬元整  │
├───┼────────┼────┼──────┤
│  三  │00000000│ 尤玲娟 │  壹萬元整  │
├───┼────────┼────┼──────┤
│  四  │00000000│ 戊○○ │  壹萬元整  │
├───┼────────┼────┼──────┤
│  五  │00000000│ 戊○○ │  壹萬元整  │
├───┼────────┼────┼──────┤
│  六  │00000000│ 戊○○ │  伍仟元整  │
├───┼────────┼────┼──────┤
│  七  │00000000│ 己○○ │  壹萬元整  │
├───┼────────┼────┼──────┤
│  八  │00000000│ 己○○ │  壹萬元整  │
├───┼────────┼────┼──────┤
│  九  │00000000│ 己○○ │  壹萬元整  │
├───┼────────┼────┼──────┤
│  十  │00000000│ 己○○ │  壹萬元整  │
├───┼────────┼────┼──────┤
│ 十一 │00000000│ 己○○ │  壹萬元整  │
├───┼────────┼────┼──────┤
│ 十二 │00000000│ 庚○○ │  壹萬元整  │
├───┼────────┼────┼──────┤
│ 十三 │00000000│ 庚○○ │  壹萬元整  │
├───┼────────┼────┼──────┤
│ 十四 │00000000│ 庚○○ │  伍仟元整  │
└───┴────────┴────┴──────┘
                                               Ｉ
